臺灣高雄地方法院刑事判決
111年度審易字第317號
公  訴  人  臺灣高雄地方檢察署檢察官
被      告  王太山




上列被告因妨害公務案件，經檢察官提起公訴（110年度偵字第2
7191號），本院判決如下：
    主  文
王太山於公務員依法執行職務時，當場侮辱，處拘役貳拾日，如
易科罰金，以新臺幣壹仟元折算壹日。
    事  實
一、王太山於民國110年12月8日17時33分許，至高雄市○○區○○路
    ○段00號「悅美樂瘦身美容坊」，適有高雄市政府警察局鳳
    山分局警員董家浩等人，依刑事訴訟法第128條之2第1項規
    定，持本院核發之搜索票搜索該處，而於同日18時24分許，
    在場之人曾朝卿與警方發生言語爭執，經警方勸導其至門外
    ，豈料，王太山竟基於侮辱公務員之犯意，向曾朝卿以閩南
    語說「莫插遮的精牲」言詞（莫管這些畜牲）而辱罵在場警
    員董家浩等人。經警方以現行犯將其當場逮捕，而查悉上情
    。
二、案經高雄市政府警察局鳳山分局報告臺灣高雄地方檢察署檢
    察官偵查起訴。
    理  由
壹、程序事項
    按刑事訴訟法第159條之1至159條之4為傳聞法則之例外規定
    ，被告以外之人於審判外之陳述，雖不符前4條之規定，而
    經當事人於審判程序同意作為證據，法院審酌該言詞或書面
    陳述作成時之情況，認為適當者，亦得為證據，刑事訴訟法
    第159條之5第1項定有明文。查：本判決所引用之供述證據
    ，業據檢察官及被告均同意有證據能力（見審易卷第24頁至
    第25頁），本院審酌該等證據作成時之情狀並無違法或不當
    等情形，認為以之作為本案證據亦屬適當，依上開規定自均
    得作為認定事實之依據。
貳、認定犯罪事實所憑之證據及理由：　　
    訊據被告王太山固不諱言於上揭時、地，說出「莫插遮的精
    牲」乙詞，惟否認有何妨害公務之犯行，辯稱：因為警察都
    是便衣，沒有表明身分一直吵，曾朝卿與我前妻在一起，我
    是罵曾朝卿不要這麼精牲等語（見審易卷第31頁）。經查：
一、被告前揭不諱言部分，業據高雄市政府警察局鳳山分局在場
    員警出具之職務報告、譯文對照表各1份、密錄器錄影畫面5
    張存卷可稽，此部分應堪認定為真。
二、被告以前詞置辯，故本案有疑義，應予審究者，厥為：㈠被
    告是否知悉警方當時正在執行職務？㈡被告是否當場對於依
    法執行職務之警員為侮辱？本院說明如下：　　
㈠、被告是否知悉警方當時正在執行職務？
１、高雄市政府警察局鳳山分局（下稱鳳山分局）警員董家浩等
    人，於上開時間，依刑事訴訟法第128條之2第1項規定，持
    本院核發之搜索票搜索前揭「悅美樂瘦身美容坊」等情，有
    本院搜索票影本、職務報告各1份在卷可查（見警卷第9頁、
    第12頁），足認鳳山分局警員董家浩等人正在執行職務無訛
    。　
２、觀之警方密錄器錄影畫面，①於110年11月8日17時33分許，警
    方現場告知王太山，我們是鳳山分局正在執行搜索你有沒有
    要事，被告也回應說沒有要事就出去；②於110年11月8日17
    時54分許，被告叫曾朝卿過來，並說不要理那些畜生等情，
    有警方密錄器錄影畫面5張附卷可查（見警卷第13頁至第15
    頁）。又警方於詢問被告時，曾出示上開密錄器錄影畫面與
    被告檢視，被告乃稱：第一次不知道，第二次我走進來的時
    候，我就知道警方在執行公務等語（見警卷第4頁），益證
    被告於110年11月8日17時54分許，說出「莫插遮的精牲」言
    詞時，已知悉警方正在執行搜索乙節。
㈡、被告是否當場對於依法執行職務之警員為侮辱？
１、由【附表】錄音蒐證譯文對照表之前後對話內容，可知警方
    與曾朝卿對於要站、要坐乙事有所爭議，特別是被告說出「
    莫插遮的精牲」前之對話如下：
    B董家浩 : 跟你沒關係，不爽是你的事情。（台語）
    D曾朝卿 : 不爽是我的事情，我說不願坐哩。（台語）
    B董家浩 : 那你的事情。（台語）
    D曾朝卿 : 對阿，要站站坐是你在喊的喔。（台語）
    B董家浩 : 不願坐就站著，站好就好。（台語）
    A被  告 : 過來啦、過來啦，不要理那些畜生。（台語）　
    是以被告乃於警員董家浩表示「不願坐就站著，站好就好。
    」之後，對曾朝卿說出「過來啦、過來啦，不要理那些畜生
    。」。而由被告於警詢時供稱：我是看警察在那邊很吵，我
    朋友一直在那邊大小聲，所以我叫他出去等語（見警卷第5
    頁），顯見被告說「過來啦、過來啦，不要理那些畜生。」
    ，是與曾朝卿對話無誤；參以當時曾朝卿正與警方發生爭執
    ，足徵被告上開語意中，「精牲（畜生）」意指正與曾朝卿
    爭執之警方。　　　
２、按所謂「侮辱」係以使人難堪為目的，以言語、文字、圖畫
    或動作，表示不屑輕蔑或攻擊之意思，足以貶損個人在社會
    上所保持之人格或地位之評價。查，被告以「莫插遮的精牲
    」意指警員董家浩等人，「精牲（畜生）」即非人，足使警
    員董家浩等人感覺人格遭受攻擊，是以該言詞足以貶損其名
    譽、尊嚴之評價。
三、綜上，被告所辯顯為卸責之詞，不足採信，本件事證明確，
    被告犯行堪予認定，應依法論科。
參、論罪科刑：
一、按行為後法律有變更者，適用行為時之法律，但行為後之法
    律有利於行為人者，適用最有利於行為人之法律，刑法第2
    條第1項定有明文。查：被告行為後，刑法第140條業於111
    年1月12日經總統公布修正施行，並自同年月14日起生效。
    修正前之刑法第140條第1項原規定：「於公務員依法執行職
    務時，當場侮辱或對於其依法執行之職務公然侮辱者，處6
    月以下有期徒刑、拘役或3千元以下罰金」，修正後條文則
    提高法定刑為「1年以下有期徒刑、拘役、10萬元以下罰金
    」，經比較修正前後之結果，應適用被告行為時之法律即修
    正前之刑法第140條第1項規定論處，對被告較為有利。
二、核被告王太山所為，係犯修正前刑法第140條第1項前段之侮
    辱公務員罪。
三、本院審酌被告未能尊重公務員依法執行職務，竟指當場執行
    搜索之警員董家浩等人為「精牲（畜生）」，其動機及行為
    均可議；又被告曾有不能安全駕駛致交通危險之素行，有臺
    灣高等法院被告前案紀錄表1份存卷可考（本院已依據最高
    法院110年度台上大字第5660號刑事裁定意旨予以斟酌）；
    迄今仍未向董家浩等人致歉。惟考量被告於本案之犯罪情節
    、手段、對於公務執行影響之程度，兼衡以被告之智識程度
    及家庭經濟狀況等一切情狀，量處如主文所示之刑，並諭知
    易科罰金之折算標準。
據上論斷，應依刑事訴訟法第299條第1項前段，刑法第2條第1項
、第135條第1項、第140條第1項前段（修正前）、第41條第1項
前段，刑法施行法第1條之1第1項，判決如主文。
本案經檢察官鄭博仁提起公訴，檢察官范文欽到庭執行職務。
中　　華　　民　　國　　111 　年　　5 　　月　　26　　日
                  刑事第五庭    法　官  陳川傑
以上正本證明與原本無異。
如不服本判決應於收受判決後20日內向本院提出上訴書狀，並應
敘述具體理由。其未敘述上訴理由者，應於上訴期間屆滿後20日
內向本院補提理由書(均須按他造當事人之人數附繕本)「切勿逕
送上級法院」。
中　　華　　民　　國　　111 　年　　5 　　月　　26　　日
                                書記官  黃挺豪

附錄：本案論罪科刑之法條全文
修正前中華民國刑法第140 條
於公務員依法執行職務時，當場侮辱或對於其依法執行之職務公
然侮辱者，處六月以下有期徒刑、拘役或三千元以下罰金。
對於公署公然侮辱者，亦同。
【附表】：110年12月08日查獲王太山涉嫌妨害公務案之錄音蒐
　　　   證譯文對照表
（備註：A為被告王太山、B為警員董家浩、C為警員黃隆雄、D為
曾朝卿、E張氏貝心，每行最前方括號内為錄影音檔案對應秒數
，影片中快實際時間29分鐘）
(18:23:17) B : 請坐 。
(18:23:17) C : 看沒有我幫你請通譯。
(18:23:19) D : 你要站要坐不是他隨便喊的（台語）
(18:23:21) B : 隨便你。
(18:23:24) C : 你不懂我就幫你請翻譯。
(18:23:24) B : 你不要説那麼多可以嗎？（台語）
(18:23:24) A : 事實阿！要站要坐需要你這邊喊來喊去。
(18:23:27) E : 好了啦。
(18:23:27) B : 請他坐他需要坐就坐下。（台語）
(18:23:29) D : 叫他坐就坐、叫他起來就起來。（台語）
(18:23:31) B : 你怎麼要跟她指揮這個呢。（台語）
(18:23:33) D : 你叫對方坐就坐，叫他站就站。（台語）
(18:23:36) B : 你要站要坐隨便你，這樣好不好，我們要跟你
               解釋這個（扣押筆錄）。（台語）
(18:23:40) D : 你是指揮官喔。（台語)
(18:23:42) B : 我都不是、我都不是。（台語）
(18:23:40) D : 不是叫人坐就坐、叫人站就站。
(18:23:46) B : 這也跟你沒關係。（台語）
(18:23:50) C : 張氏貝心。
(18:23:51) B : 跟你沒關係，不爽是你的事情。（台語）
(18:23:55) D : 不爽是我的事情，我說不願坐哩。（台語)
(18:23:56) B : 那你的事情。（台語）
(18:23:58) D : 對阿，要站站坐是你在喊的喔。〔台語）
(18:23:58) B : 不願坐就站著，站好就好。（台語）
(18:24:04) A : 過來啦、過來啦，不要理那些畜生（台語）。
(18:24:09) B : 你說什麼。
(18:24:11) D : 怎麼樣啦。
(以下空白）